臺灣高等法院臺中分院刑事判決　　　　94年度上訴字第1947號
上　訴　人
即　被　告　乙○○
上列上訴人即被告因毒品危害防制條例案件，不服臺灣臺中地方
法院94年度訴緝字第313號，中華民國94年8月24日第一審判決（
起訴案號：臺灣臺中地方法院檢察署92年度毒偵字第3274號），
提起上訴，及臺灣臺中地方法院檢察署移送併案審理（案號：94
年度毒偵字第4945號），本院判決如下：
    主 　 文
上訴駁回。
    事　  實
一、乙○○前有賭博、違反麻醉藥品管理條例等案件前科，曾於
    民國90年間因施用毒品案件，經臺灣臺中地方法院以90年度
    毒聲字第5530號裁定送觀察、勒戒後，認有繼續施用毒品傾
    向，再由同法院以90年度毒聲字第5946號裁定令入戒治處所
    施以強制戒治1年，於91年12月10日執行完畢而出戒治所，
    復由臺灣臺中地方法院檢察署檢察官以92年度戒毒偵字第43
    號為不起訴處分確定。詎其仍不知戒惕，於強制戒治執行完
    畢釋放後，另基於施用第一級毒品海洛因之概括犯意，自92
    年3月10日起至94年7月25日止，以平均5至7日施用1次之量
    ，或在臺中縣東勢鎮○○街298號之居處內，或在其不詳姓
    名年籍友人位於臺中縣豐原市不詳門牌號碼之住處內，以少
    許第一級毒品海洛因摻於香菸內點燃吸食之方式，連續施用
    第一級毒品海洛因多次。並另基於施用第二級毒品甲基安非
    他命之概括犯意，在前開期間內，以平均2至3星期施用1次
    之量，在前揭二處所，以將少許第二級毒品甲基安非他命置
    於玻璃球吸食器上以火燒烤產生煙霧而吸其煙霧之方式，連
    續施用第二級毒品甲基安非他命多次。嗣於92年3月12日下
    午1時32分，因乙○○係臺中縣警察局豐原分局列管之出矯
    治機構毒品人口，為警通知其前往臺中縣警察局豐原分局接
    受定期調驗，經其同意採集尿液送驗結果，呈嗎啡、甲基安
    非他命陽性反應。復因本案起訴後，經臺灣臺中地方法院傳
    拘未到，發布通緝，於94年7月26日下午8時30分許，為警在
    臺中縣東勢鎮逮捕，採尿送驗呈嗎啡、甲基安非他命陽性反
    應。
二、案經臺中縣警察局豐原分局及東勢分局先後報請臺灣臺中地
    方法院檢察署檢察官偵查起訴，及移送併案審理。
    理　  由
一、上開連續施用第一級毒品海洛因、第二級毒品甲基安非他命
    多次之犯行，業據上訴人即被告乙○○於警訊、偵查及原審
    審理時坦承不諱，且其先後二次為警所採集之尿液，經送請
    中山醫學大學附設醫院藥物濫用檢測中心，及詮昕科技股份
    有限公司檢驗結果，均呈嗎啡、甲基安非他命類藥物陽性反
    應，有檢驗報告2紙附卷可參，足證被告自白與事實相符，
    堪予採信。查被告曾於90年間因施用毒品案件，經臺灣臺中
    地方法院以90年度毒聲字第5530號裁定送觀察、勒戒後，認
    有繼續施用毒品傾向，再由同法院以90年度毒聲字第5946號
    裁定令入戒治處所施以強制戒治1年，於91年12月10日執行
    完畢而出戒治所，復由臺灣臺中地方法院檢察署檢察官以92
    年度戒毒偵字第43號為不起訴處分確定，有臺灣臺中地方法
    院檢察署刑案資料查註紀錄表及臺灣高等法院被告前案紀錄
    表各1份在卷可按，其於5年內再犯施用毒品罪，事證明確，
    應依法予以論罪科刑。
二、按連續數行為而犯同一之罪名者，以一罪論，為刑法第56條
    所明定。是連續犯之數行為，在法律上既綜合論以一罪，而
    為一個評價，則於法律有修正變更之際，茍一部犯行發生在
    法律修正變動前之舊法時期，一部係在新法施行後所犯，因
    連續犯屬裁判上之一罪，在法律上既綜合各犯罪行為而為一
    個評價，故應依最後行為所應適用之新法處斷，而無刑法第
    2條第1項但書規定之新舊法比較適用問題（最高法院92年度
    台上字第2439號判決意旨參照）。查本件被告係自92年3月1
    0日起至94年7月25日止，連續施用第一級毒品海洛因及第二
    級毒品甲基安非他命多次；而毒品危害防制條例係於93年1
    月9日修正施行，是被告所犯上開連續施用第一級毒品犯行
    ，自應綜合其各次犯罪行為一體評價，而依其最後行為所應
    適用之新法處斷，合先敘明。再按海洛因、甲基安非他命分
    係毒品危害防制條例所定之第一級毒品、第二級毒品，不得
    非法施用。是被告乙○○連續施用第一級毒品海洛因、第二
    級毒品甲基安非他命多次之行為，核分別係犯修正後之毒品
    危害防制條例第10條第1項之施用第一級毒品罪、同條第2項
    之施用第二級毒品罪。被告為供施用第一級毒品及第二級毒
    品而分別持有各該級毒品之低度行為，應分別為施用第一級
    毒品、第二級毒品之高度行為所吸收，均不另論罪。被告先
    後分別多次施用第一級毒品海洛因、第二級毒品甲基安非他
    命之犯行，時間均緊接，觸犯均構成要件相同之罪，顯均係
    基於概括犯意反覆為之，均為連續犯，分別應依刑法第56條
    之規定，各以一罪論，並均加重其刑。又被告既自承其自92
    年3月10日起至94年7月25日止，分別連續施用第一級毒品海
    洛因及第二級毒品甲基安非他命多次等犯行。而被告自93年
    3月12日起至94年7月25日止連續施用第一級毒品海洛因及第
    二級毒品甲基安非他命多次等犯行部分，雖未據公訴人提起
    公訴，然此部分與已起訴之連續施用第一級毒品海洛因及第
    二級毒品甲基安非他命之犯行間，分別具有連續犯裁判上一
    罪之關係，為起訴效力所及，本院自應併予審究。又被告所
    犯上開施用第一級毒品罪及施用第二級毒品罪之間，犯意各
    別，罪名互異，應分論併罰之。原審法院因認被告罪證明確
    ，適用毒品危害防制條例第10條第1項、第2項、第23條第2
    項，刑法第11條前段、第56條、第51條第5款規定。審酌被
    告曾因施用毒品，經送觀察勒戒一次及強制戒治等治療程序
    ，而未知警惕仍再犯本案之二罪，足見其雖經觀察、勒戒及
    強制戒治等治療程序，仍未徹底袪除施用毒品之惡習，猶再
    次施用，致深陷毒癮而難以自拔，顯未能善體國家設置觀察
    、勒戒機構，協助毒品施用者戒除毒癮之良法美意，惟念及
    施用毒品本質上係戕害自身健康之行為，尚未嚴重破壞社會
    秩序或侵害他人權益，且被告犯罪後坦承犯行態度尚屬良好
    ，及其分別施用第一級毒品海洛因及第二級毒品甲基安非他
    命之期間長短、次數等一切情狀，分別就施用第一級毒品部
    分量處有期徒刑1年，施用第二級毒品部分量處有期徒刑8月
    ，並定其應執行刑為有期徒刑1年6月示懲。核其認事用法，
    均無違誤，量刑亦屬妥適，應予維持。被告上訴意旨未提出
    任何有利之證據或辯解，其空言指摘原判決不當，並無理由
    ，應予駁回。
三、至臺灣臺中地方法院檢察署94年度毒偵字第4945號移送本院
    併案審理部分，係被告於94年7月26日採尿送驗結果呈嗎啡
    、甲基安非他命陽性反應前，施用第一、二級毒品之犯行，
    而據被告自白，其被逮捕前係於94年7月25日施用最後一次
    。則此部分業經原審法院予以論罪科刑，本院僅補充將該案
    尿液檢驗報告引為證據方法，附此明。
四、另臺灣臺中地方法院檢察署94年度毒偵字第4954號移送併案
    審理意旨，係以被告又於94年8月29日因施用第一、二級毒
    品罪，在南投縣草屯鎮○○路212號為警查獲，因認與上開
    已起訴部分有連續犯裁判上一罪之關係，為起訴效力所及，
    而移請本院併案審理。惟查本件被告上開由原審法院論罪科
    刑部分之犯罪事實，發生時間係在94年7月25日以前，嗣經
    原審法院於94年8月19日審理終結，並於同年8月24日宣判。
    審之被告於原審審理中坦承犯行，頗具悔意，則其事後再度
    施用毒品，顯難認係基於同前之概括犯意為之，二者之間自
    不能認有何連續犯裁判上一罪之關係，而非起訴效力所及，
    故此部分併案事實，本院依法不能併予審究，應退由原機關
    另行依法處理。
五、本件被告經本院合法傳喚，雖具狀檢附診斷證明書，陳稱因
    活動性急性十二指腸潰瘍，體力不支，無法準時到庭應訊，
    而向本院請假。但查被告前於94年11月2日因胃腸道出血，
    併休克前期，感染性大腸炎，前往臺中市○區○○○路364
    號仕進診所就醫，診治醫師囑言應休息二週，有該診所診斷
    證明書在卷可按。迨本院另訂審判期日後，被告再於審判期
    日前之94年11月22日就診，仍為同部位病症，醫師則囑言宜
    休養一週。本院參之被告係由臺中縣東勢鎮遠道前來臺中市
    就診，顯示其體力並非無法承擔舟車勞頓，況以當今交通工
    具及路況，並本院提供之就審環境，並無使被告負擔過度體
    力之可能，故本院認被告未於審判期日到庭，並無正當理由
    ，爰不待其陳述，逕行判決，併此明。
據上論斷，應依刑事訴訟法第368條、第371條，判決如主文。
本案經檢察官甲○○到庭執行職務。
中　　華　　民　　國　　94　　年　　12　　月　　8 　　日
              刑事第六庭  審判長法　官　劉　連　星
                                法　官　黃　永　祥
                                法　官　邱　顯　祥
上列正本證明與原本無異。
施用第一級毒品部分得上訴。
施用第二級毒品部分不得上訴。
如不服本判決應於收受送達後十日內向本院提出上訴書狀，其未
敘述上訴之理由者並得於提起上訴後十日內向本院補提理由書（
均須按他造當事人之人數附繕本）。
                                書記官　陳　桂　芬
中　　華　　民　　國　　94　　年　　12　　月　　8 　　日
                                                      Ｉ
